【裁判字號】    95,台上,2405
【裁判日期】    950504
【裁判案由】    違反毒品危害防制條例
【裁判全文】
最高法院刑事判決            九十五年度台上字第二四０五號
    上  訴  人  甲○○○○ ○.
                        男西元.
                        馬來西.
                        護照號.
                        在押.
上列上訴人因違反毒品危害防制條例案件，不服台灣高等法院中
華民國九十五年一月五日第二審判決（九十四年度上重訴字第八
七號，起訴案號：台灣桃園地方法院檢察署九十四年度偵字第六
八二三號），提起上訴，本院判決如下：
    主  文
上訴駁回。
    理  由
本件原判決認定上訴人甲○○○○ ○○○○ ○○○○○（中文姓名：梁志強）
係馬來西亞籍之外國人，其明知海洛因為毒品危害防制條例管制
之第一級毒品，亦係行政院依懲治走私條例第二條第四項所公告
「管制物品項目及其數額」甲項第四款之管制進出口物品，不得
運輸及私運進口，惟因經濟困窘，其馬來西亞籍之成年男性友人
JEFF（下稱Ｊ男）知情後，於民國九十四年四月間詢問上訴人願
否夾帶不明物品至他國，以賺取酬勞，上訴人竟萌生貪念予以應
允，Ｊ男遂於同年四月十日指示與其同國籍之成年男子（下稱Ａ
男）前來，提供馬來西亞幣一千五百元予上訴人，供其購買馬來
西亞航空公司吉隆坡往返台灣之機票各一份外，餘款則由Ａ男用
以支付上訴人在吉隆坡購物及投宿酒店所需費用，業已全數花用
殆盡，Ａ男於上訴人住進酒店後即行離去，改由Ｊ男另遣與其同
國籍成年男子（下稱Ｂ男）赴該酒店，將桃園縣桃園市「中信飯
店」之地址輸入上訴人向其女友所借之 NOKIA廠牌行動電話中，
並指示上訴人將毒品私運來台後，應住進「中信飯店」開啟行動
電話等候渠等聯絡。Ａ男隨於翌日（即十一日）早上攜帶以透明
塑膠袋包妥之第一級毒品海洛因四包（含外包裝之塑膠袋四只，
空包裝重58.15公克，海洛因驗後淨重合計2800.83公克、純度61
.99%、純質淨重 1736.23公克）至該酒店，以其所有之彈性繃帶
四條，將上開海洛因綁縛於上訴人雙腳之大腿及小腿等部位，復
交付新台幣二萬五千元予上訴人，充作上訴人來台之旅費，並告
以事成後可得馬來西亞幣一萬元之報酬，上訴人知悉此行目的在
於運輸毒品，且其目睹所私藏夾帶之毒品呈白色粉末狀，已可預
見其所運輸者為第一級毒品海洛因，竟不違背其本意，仍基於運
輸管制進出口物品第一級毒品海洛因進入台灣之不確定故意，而
與Ｊ男、Ａ男、Ｂ男共同基於犯意聯絡及行為分擔，於同年四月
十一日十五時許前往吉隆坡機場搭乘馬來西亞航空公司MH094 班
次班機，於同日二十時許抵達桃園中正國際機場，而將上開管制
進出口之第一級毒品海洛因私運入境。嗣上訴人於通關時因行跡
可疑，為內政部警政署航空警察局員警會同財政部台北關稅局人
員於同日二十時十五分許當場查獲，並扣得其所運輸之上開第一
級毒品海洛因四包（含外包裝之塑膠袋四只，空包裝重 58.15公
克，海洛因驗後淨重合計2800.83 公克、純度61.99%、純質淨重
1736.23 公克），及供運送第一級毒品海洛因所用之彈性繃帶四
條、旅費餘款新台幣一萬五千八百八十二元、NOKIA 廠牌行動電
話一具等情，係以上揭有關上訴人於上揭時地，與Ｊ男、Ａ男、
Ｂ男基於共同意思聯絡、行為分擔，推由上訴人自馬來西亞夾帶
扣案之白色粉末毒品，搭乘飛機入境，而為警察查獲之事實部分
，業經上訴人於原審法院審理中坦承不諱，核與證人即查獲之警
員許光明、劉哲雄於檢察官偵查中具結證述之情節相符，且有台
北關稅局扣押貨物運輸工具收據暨搜索筆錄影本一份、現場照片
六張、馬來西亞航空公司MH094 班次機票影本一份、訂位紀錄影
本一份及旅客入出境紀錄查詢表一份在卷可稽，並有供運輸毒品
所用之彈性繃帶四條、旅費餘款新台幣一萬五千八百八十二元及
NOKIA 廠牌行動電話一具扣案足佐。而扣案由上訴人夾帶入境之
白色粉末四包，經送法務部調查局鑑定結果，均檢出含有第一級
第六項毒品海洛因成分，海洛因驗後淨重合計2800.83 公克（塑
膠袋空包裝重58.15 公克）、純度61.99%、純質淨重1736.23 公
克等情，亦有該局調科壹字第080009360 號鑑定通知書一紙附卷
可憑，堪認上訴人所私藏夾帶入境之物，確屬第一級毒品海洛因
無訛。又從上訴人於原審法院審理中供承：伊曾經於電視或電影
中見過海洛因為白色粉末狀；九十四年四月十一日早上Ｊ男之同
夥將扣案毒品分成四包，用透明塑膠袋裝著，綁在伊雙腳，伊看
到裏面是白色粉末；伊不知道如何分辨海洛因與Ｋ他命，伊也不
確定該物不是海洛因，伊不知道是什麼毒品就帶來台灣；不管是
何種毒品，伊就是要帶到台灣來等語；足見上訴人確已預見所走
私運輸入境者可能為第一級毒品海洛因，而不違背其本意，仍將
之夾帶私運入境，其有走私運輸第一級毒品海洛因入境之不確定
故意，亦甚屬明顯。其所辯：Ｂ男告以由伊夾帶來台之毒品係Ｋ
粉（即第三級毒品Ｋ他命），伊不知是第一級毒品海洛因云云，
係事後卸責之詞，委無足採，其上揭犯罪事實，事證明確，洵堪
認定等情，為其依憑之證據及認定之理由。復以核上訴人所為，
係犯毒品危害防制條例第四條第一項之運輸第一級毒品罪，及懲
治走私條例第二條第一項之私運管制物品進口罪，上訴人與Ｊ男
、Ａ男、Ｂ男共四人，就所犯上揭罪，有犯意聯絡及行為分擔，
應論為共同正犯。其運輸毒品過程中非法持有毒品之低度行為，
為運輸毒品之高度行為所吸收，不另論罪。其以一行為觸犯上揭
二罪，為想像競合犯，應依刑法第五十五條規定，從一重之運輸
第一級毒品罪處斷；第一審因而適用毒品危害防制條例第四條第
一項、第十八條第一項前段、第十九條第一項，懲治走私條例第
二條第一項、第十一條，刑法第十一條前段、第二十八條、第五
十五條、第三十七條第一項、第九十五條規定，審酌上訴人貪圖
報酬，運輸第一級毒品入境，所輸入之毒品數量淨重為 2800.83
公克，危害國人健康不小，犯罪情節非輕，及其在台尚無犯罪前
科紀錄，因經濟困窘而犯罪等犯罪情狀，科以無期徒刑，並宣告
褫奪公權終身。又以其為馬來西亞籍之外國人，於入境本國時犯
運輸第一級毒品重罪，受有期徒刑以上刑之宣告，依法諭知於刑
之執行完畢後驅逐出境；扣案第一級毒品四包（驗後淨重2800.8
3 公克、純度61.99%）依法宣告沒收銷燬，包裝毒品之塑膠袋四
只及捆綁夾帶毒品之彈性繃帶四條，係供運輸第一級毒品所用之
物，為共犯Ａ男所有，依法宣告沒收，共犯Ａ男交付予上訴人之
二萬五千元新台幣現款，係交付予上訴人供運輸毒品犯罪所用，
亦屬上訴人因犯罪所得之物，其中扣案之一萬五千八百八十二元
，應依法宣告沒收，其餘未扣案之九千一百十八元應沒收，如全
部或一部不能沒收時，以其財產抵償之。因第一審判決之認事用
法及量刑均適當，又以上訴人走私入境之毒品數量甚鉅，危害國
民健康不輕，客觀上難認為有情堪憫恕，得依刑法第五十九條減
輕其刑之情形，上訴人於第二審陳稱：伊家中有妻子及幼兒，其
犯罪情狀可憫恕，應依法酌量減輕其刑云云，亦難認為有理由，
因而維持第一審判決，駁回上訴人在第二審之上訴。經核原判決
認事用法尚無違誤。上訴意旨雖指摘原判決認事用法有違誤，然
經核：(一)原審綜合上訴人就犯罪事實所為部分自白，警員許光明
、劉哲雄之證述，以及查扣之海洛因毒品、繃帶、新台幣現款、
行動電話，及卷附機票、飛機訂位紀錄等事證，憑以認定上訴人
上揭犯行，自無不合，上訴意旨指稱：原審認定上訴人來台之前
之犯罪事實，除上訴人自白外，並無其他證據可資證實，原判決
有認定事實未依證據及理由不備之違法云云，自非可採。(二)上訴
意旨指稱：原判決事實認定Ｊ男遣Ｂ男至上揭酒店將桃園市中信
飯店之地址輸入扣案NOKIA 廠牌行動電話中。然原審未加調查該
行動電話內是否有載入中信飯店之住址，有查證未盡及理由不備
之違誤云云，惟查載入該行動電話中之資料，亦可能因上訴人故
意或因疏忽操作行動電話不當而刪除該資料，又原審以事證已甚
明確，縱未為上揭證據調查，亦不影響於事實之認定，故原審未
為該項證據調查，自難指摘原判決有上揭違誤。(三)第一級毒品海
洛因危害人類健康甚鉅，先進各國均立法管制運輸入境，上訴人
自不能諉為不知情。上訴意旨指稱上訴人不一定知悉該毒品係我
國依懲治走私條例管制進口之物品，原判決就此未予說明，有理
由不備之違法云云，亦難認為有理由。(四)其餘上訴意旨仍執陳詞
，稱上訴人不知所走私運輸入境之毒品為第一級毒品海洛因以及
上訴人素行良好，因經濟困窘受利誘而犯罪，犯罪情狀可憫恕，
原審未適用刑法第五十九條酌量減輕其刑，原判決有違反採證法
則及不適用法則之違誤云云，係就原判決已論斷說明之事項，重
複為爭辯，亦均難認為有理由。本件上訴為無理由，應予駁回。
據上論結，應依刑事訴訟法第三百九十六條第一項，判決如主文
。
中    華    民    國  九十五  年    五    月    四    日
                      最高法院刑事第九庭
                          審判長法官  陳  正  庸
                                法官  賴  忠  星
                                法官  王  居  財
                                法官  林  開  任
                                法官  林  立  華
      本件正本證明與原本無異
                                      書  記  官
中    華    民    國  九十五  年    五    月   十六   日
                                                Ａ
附錄論罪科刑法條
毒品危害防制條例第四條第一項：製造、運輸、販賣第一級毒品
者，處死刑或無期徒刑；處無期徒刑者，得併科新台幣一千萬元
以下罰金。
刑法第三十七條第一項：宣告死刑或無期徒刑者，宣告褫奪公權
終身。
刑法第九十五條：外國人受有期徒刑以上刑之宣告者，得於刑之
執行完畢或赦免後，驅逐出境。


司法院資訊處製作；財團法人民間司法改革基金會備份。
